臺灣高等法院刑事判決　　九十三年度上更（二）字第五九六號
上　訴　人　臺灣板橋地方法院檢察署檢察官
被　　　告　丁○
選任辯護人　丁榮聰律師
被　　　告　辛○○
選任辯護人　蕭維德律師
　　　　　　朱子慶律師
　　　　　　張正興律師
被　　　告　戊○○
選任辯護人　藺超群律師
　　　　　　李詩皓律師
上列上訴人因被告等貪污等案件，不服臺灣板橋地方法院90年度
訴字第131號，中華民國90年9月28日第一審判決（起訴案號：臺
灣板橋地方法院檢察署89年度偵字第16977號），提起上訴，經
最高法院第二次發回更審，本院判決如下：
    主  文
原判決撤銷。
丁○、辛○○共同依據法令從事公務之人員，侵占職務上持有非
公用私有財物，丁○處有期徒刑伍年肆月，褫奪公權年，辛○○處有期徒刑肆年陸月，褫奪公權貳年，所得財物新臺幣拾伍
萬元，應予連帶追繳並發還板橋市公所，如全部或一部無法追繳
時，應以其財產抵償之。
戊○○非公務人員與依據法令從事公務之人員，共同侵占職務上
持有非公用私有財物，處有期徒刑伍年肆月。褫奪公權年，所
得財物新臺幣拾伍萬元，應予連帶追繳並發還板橋市公所，如
全部或一部無法追繳時，應以其財產抵償之。
    事  實
一、丁○係台北縣警察局海山分局（下稱海山分局）交通分隊小
    隊長兼海山分局拖吊保管場（下稱海山分局拖吊場）主任，
    辛○○係海山分局拖吊場警員，負責海山分局轄內違規汽機
    車之拖吊、罰款繳納及違規逾期未領汽機車之拍賣處理等事
    宜，均係依據法令從事公務之人員，戊○○則曾從事廢棄汽
    機車之解體及零件買賣等工作，並擔任里長職務。適於民國
    （下同）八十七年十一月間，海山分局拖吊場保管之違規逾
    期未領汽機車依規定通知車主及公告後，仍無人認領，須移
    交台北縣板橋市公所（下稱板橋市公所）防治公害美化環境
    執行中心拖吊場點收，再由板橋市公所辦理公開招標拍賣，
    所得款項歸板橋市公所公庫所有。海山分局於八十七年十一
    月四日以海警交字第二七七一九號函公告，分局拖吊場違規
    逾期未領汽車五十一輛、機車四十六輛；於八十八年一月二
    十八日再以海警一交安字第二六三三號函公告，分局拖吊場
    違規逾期未領汽車二十一輛、機車二十七輛（合計汽車七十
    二輛、機車七十三輛）。並於八十八年二月四日以海警一交
    安字第二九一七號函將上揭逾期未領之汽機車移送板橋市公
    所辦理拍賣，副本予該分局拖吊場主任丁○辦理點交，惟板
    橋市公所執行中心拖吊場因本身廢棄車堆置滿場，無法容納
    海山分局拖吊場之違規逾期未領車輛，故簽准：「等執行中
    心拖吊場之廢棄車輛清除拍賣後，再請海山分局之違規逾期
    未領車輛進場辦理點收後拍賣」。適臺北縣長蘇貞昌指示依
    規定清除各分局拖吊場之違規逾期未領車輛，丁○即藉板橋
    市公所暫時無法點收該拖吊場違規逾期未領車輛之機會，由
    辛○○介紹與戊○○認識，丁○、辛○○與戊○○三人即基
    於共同意圖為自己不法所有之犯意聯絡，由戊○○找到專事
    解體汽機車之金協聯實業有限公司（下稱金協聯公司）負責
    人丑○，於八十八年二月間至海山分局拖吊場，丁○及戊○○告知前述二九一七號函（汽車五十一輛、機車四十六輛）
    、第二六三三號函（汽車二十一輛、機車二十七輛）之違規
    逾期未領車輛等係經公開標售，由戊○○得標，請丑○拖走
    拆解，再將牌照繳回拖吊場以便向監理單位辦理註銷，使不
    知情丑○以新台幣（下同）三十五萬元購得該批違規逾期未
    領車輛，並拖運至台北縣土城市○○路五十二號之金協聯公
    司，丁○、辛○○及戊○○藉此變賣得利之方式，將職務上
    持有之非公用私有汽、機車侵占入己。嗣不知實情之丑○並
    於八十八年四月六日開立中國國際商業銀行土城分行金協聯
    公司帳戶支票三十五萬元交予戊○○，戊○○則於同年五月
    八日提示兌現。
二、行政院環境保護署為處理廢棄車之資源回收清除，定有資源
    回收基金之制度，每處理一部廢棄車，由行政院環保署，補
    貼處理費汽車八五０元、機車二五０元予回收廠商。惟補助
    對象須為合法來源之廢棄車輛，對於贓車、遺失車等來源不
    明之廢棄車輛則不予補貼。行政院環保署並委由財團法人臺
    灣產業服務基金會（下稱產基會）辦理稽核認證廢棄車之來
    源。產基會依行政院環境保護署公告之廢機動車輛回收清除
    處理稽核認證作業手冊規定，辦理稽核認證。對於警察、環
    保單位標售之違規逾期未領車輛或廢棄車，得標之回收廠商
    需制作警環標售廢汽機車登記清冊（下稱辰○○○），載明
    引擎號碼等資料，由標售之警察或環保單位蓋章證明，由得
    標之回收商陳報產基會，產基會再與標售之警政環保單位派
    員共同實地稽核認證。丑○於購得海山分局拖吊場上開違規
    逾期未領汽機車（汽車共七十二輛、機車共七十三輛）拆解
    處理，連同當時金協聯實業有限公司裡面，尚存有之其他廢
    棄機車，總計機車一六六輛，一併列入制作辰○○○（汽車
    共六十九輛、機車共一六六輛），藉機順便蒙混蓋章以請領
    貼補費用，由戊○○陪同至海山分局拖吊場辦公室請該單位
    在清冊上蓋章證明，辛○○明知清冊上之汽、機車未經公開
    標售，乃其與丁○、戊○○私下變賣之職務上持有非公用財
    物，且丑○此舉是為實現原價購廢汽、機車之目的，竟對值
    班台入內探詢丑○等人來意之警員己○○佯稱：「丑○與戊○○是來蓋汽、機車之代保管條」，並逾越權限，同意丑○
    使用放置於辦公室桌上之海山分局拖吊場告發專用章，蓋於
    上開辰○○○之「警環單位標售欄」內，表示該廢棄汽、機
    車係海山分局拖吊場標售用意之證明。使丑○得以向產基會
    申報為海山分局拖吊場標售之廢棄車輛，足以生損害於海山
    分局拖吊場及產基會廢棄汽、機車稽核之認證。
三、嗣於八十八年七月間，有民眾查詢被海山分局拖吊之車輛，
    丁○、辛○○、戊○○等為恐事發，積極謀求善後事宜，由
    丁○、辛○○及戊○○透過管道請板橋市公所執行中心主任
    甲○○及該執行中心拖吊場組長庚○○幫忙，請求居間為假
    拍賣、假點收，即由戊○○參與形式上之比價，由戊○○得
    標後直接將價款繳入板橋市公所公庫，以求擺平此事，丁○
    乃再指示辛○○、戊○○速將侵占變賣之違規逾期未領汽機
    車之牌照向丑○取回，以便假點收、假拍賣後，向監理單位
    註銷牌照，丑○在接獲通知後，即將該等號牌送至海山分局
    拖吊場交予丁○，思圖避人耳目。惟甲○○及庚○○拒絕配
    合辦理假拍賣假點收，因而無法再隱瞞其事，遂遭到查獲。
四、案經法務部調查局台北縣調查站（下稱台北縣調查站）移送
    台灣板橋地方法院檢察署檢察官偵查起訴。
    理  由
壹、程序部分：
    本件之警訊、調查、偵訊筆錄均係於刑事訴訟法修正前製作
    完成，有各該筆錄及相關文件可稽，依刑事訴訟法施行法第
    七條之三規定：「中華民國九十二年一月十四日修正通過之
    刑事訴訟法施行前，已繫屬於各級法院之案件，其以後之訴
    訟程序，應依修正刑事訴訟法終結之。但修正刑事訴訟法施
    行前已依法定程序進行之訴訟程序，其效力不受影響。」意
    旨，可知在舊法時期已製作完成，原屬具有證據能力之警訊
    筆錄及偵訊筆錄，其效力不受修正之新法規定所影響，本院
    依法定程序進行證據之調查，自得本於調查所得之心證，自
    由採擷，合先陳明。
貳、實體部分：
一、上訴人即被告之供述與辯解：
    訊據被告三人皆矢口否認有何不法行為，被告丁○辯稱：其
    係依上級指示，經里長戊○○介紹，將該批汽機車暫時移至
    金協聯公司寄放，並有拍照及將金協聯公司名片送交海山分
    局一組，絕無侵占盜賣車輛，至戊○○是否私下將車變賣，
    丑○將車解體，其不知情，亦無與辛○○、戊○○二人於事
    發後，透過管道請市公所執行中心主任甲○○、組長庚○○
    幫忙為假拍賣、假點收云云。被告戊○○辯稱：其僅是幫辛○○代尋車輛寄放場地而已，之後陪同丑○至拖吊場蓋章，
    是要證明車輛是拖吊場所寄放，非來路不明車輛，戳章是丑
    ○自己蓋的，其不知丑○竟擅自將車解體，丑○開立三十五
    萬元支票，是要請伊幫忙標買這批車子，伊有去板橋市公所
    瞭解何時要拍賣云云。被告辛○○辯稱：其休假中接獲丁○
    電話，乃請里長戊○○幫忙找場地，移車後第二天，伊並有
    與丁○及證人己○○到金協聯公司拍照備查，後來戊○○帶
    丑○來拖吊場，告知要蓋章證明車輛是拖吊場所寄放，非來
    路不明車輛，當時伊已下班交接給己○○值班，伊知道他們
    蓋的是告發專用章，至何人所蓋，實際內容為何，則不清楚
    ，伊並無偽造文書之犯意及行為云云。
二、認定犯罪事實所憑之證據及理由：
　(一)被告丁○、戊○○、辛○○共同侵占盜賣違規逾期未領　汽
    機車之事證：
  　1.金協聯公司負責人丑○以三十五萬元價購拖回拆解：
  　　右揭犯罪事實，迭據證人即金協聯公司負責人丑○於臺北
    　縣調查站調查時及偵審中證稱：被告戊○○告知其該批汽
      機車係標售海山分局拖吊場之廢棄車要轉售，經戊○○安
      排至海山分局拖吊場和主任丁○會面，丁○也告知該批汽
      機車經合法拍賣由戊○○得標，並指示廢棄機車位置，其
      信以為真，嗣乃開立中國國際商業銀行土城分行三十五萬
      元支票予戊○○，並自海山分局拖吊場將該批汽機車拖回
      公司拆解，該批汽機車係其價購而來，非海山分局拖吊場
      暫時移置保管存放，其另曾與戊○○一起去拖吊場，拖吊
      場主任丁○不在，... 在警環標售廢棄機車登記清冊蓋海
      山拖吊場之橢圓印章，並持向環保署委託之產基會辦理稽
      核認證，請領貼補處理費等語綦詳（見偵查Ａ卷第八五至
      八七頁；Ｂ卷第三五頁反面至三六頁、五四頁反面至五九
      頁、一五二頁；原審卷第二六頁、第一一四至一一六頁；
      上訴卷第三七頁；本院卷一二七至一三０頁），被告丁○
      於偵查中亦供承：「（問：為何移置該處沒有寫保管書或
      切結書？）里長說他要標這些車輛，所以就沒有寫保管條
      」（見偵查Ｂ卷第一三六頁），被告戊○○於偵查中供稱
      ：「辛○○打電話給我，我就去拖吊場，辛○○不在場，
      他叫我去拖吊場找他們主任，因為我以前有標過他們的車
      子，我說我沒有在做，我就介紹丑○給他... 」、「（問
      ：後來車子如何處理？）我跟丑○說，如市公所要標售，
      由我來標」（見偵查Ｂ卷第一五三頁），顯見一開始就打
      算處理掉違規逾期未領汽機車，所辯暫時移置寄放云云，
      均屬子虛，此外，並有丑○交付所購汽機車價金之三十五
      萬元支票影本，及蓋用海山拖吊場印章之警環標售汽機車
      登記清冊影本在卷可按（見本院卷第二０七頁；偵查Ａ卷
      第一一一至一四０頁），該汽機車由金協聯公司負責人丑
      ○以三十五萬元價購拖回拆解，洵可認定。
    2.產基會稽核員寅○○之供述（稽核認證前曾發函，海山拖
      吊場未回覆該批汽機車有問題）：
  　　產基會稽核員寅○○在調查站調查時及原審中亦證稱：金
      協聯公司負責人丑○，確於八十八年四、五月間，向產基
      會申報一批海山分局拖吊場標售之廢棄汽機車，辦理稽核
      認證。申報清冊標售警環單位乙欄中，蓋有標售單位海山
      分局拖吊場單位章，證明係由海山分局拖吊場標售。產基
      會並各於八十八年四月十九日及六月三日，分別以（八八
      ）財台產基字第八八二五八號及第八八四二四號函，向海
      山分局拖吊場及海山分局確認該批廢汽機車是否係該單位
      標售，均未回覆該批汽機車有問題，產基會始辦理稽核認
      證等情（見偵查Ａ卷第一○四頁、原審卷第一三六頁），
      並有產基會上開二份函件附卷可稽（見偵查Ａ卷第二一、
      二三頁）。
    3.清理違規逾期未領汽機車之法源及本件違規逾期未領汽機
      車之處理：
  　　關於違規逾期未領汽機車，現行警察機關並無拍賣法源，
    　為維持拖吊場可用空間，各分局均委請轄區公所，依廢棄
      物清理法代為清理，此有臺北縣政府警察局北縣警交字第
      ０九三０一七五九八六號函在卷可參（見本院卷第二七五
      頁）。而海山分局拖吊場上開違規逾期未領汽機車，雖曾
      於八十八年二月四日經海山分局以海警一交安字第二九一
      七號函移送板橋市公所辦理拍賣，副本予該分局拖吊場主
      任丁○辦理點交，惟板橋市公所執行中心拖吊場因本身廢
      棄車堆置滿場，無法容納海山分局拖吊場之違規逾期未領
      車輛，故簽准：「等執行中心拖吊場之廢棄車輛清除拍賣
      後，再請海山分局之違規逾期未領車輛進場辦理點收後拍
      賣」，迄今仍未經板橋市公所公告、擇期拍賣乙節，業為
      被告丁○及戊○○所供明，而該批汽機車確實已移置丑○
      公司並遭拆解完畢，亦經檢察官於八十九年六月十九日至
      海山分局拖吊場及金協聯公司拆解場勘查無誤，製有勘驗
      筆錄存卷可考（見偵查Ｂ卷第十六、十七頁）。
    4.被告丁○等於事發後協商進行假拍賣、假點交：
  　　被告丁○於台北縣調查站調查時並供承：八十九年三、四
      月間，吳清源帶執行中心組長庚○○至拖吊場時，渠有找
      戊○○到場協商，並與吳清源協議執行上不清點汽、機車
    　，由板橋市公所採比價方式拍賣，請戊○○來參與形式比
      價，由戊○○得標後將價款繳入市公所公庫，以擺平此事
      等進行假拍賣、假點交之情事不諱（見偵查Ｂ卷第一０六
      頁），核與證人即板橋市公所執行中心主任甲○○在原審
      調查時證稱：「當時我們去海山拖吊場看車子，戊○○一
      直要求我們儘快拍賣，我就問許到底怎麼回事，許（連慶
      ）好像說，車子被業者賣掉了... 」等語（見原審卷第一
      四八頁），相互吻合，足見事發後，被告丁○、戊○○等
      確有協商進行假拍賣、假點交，以彌縫犯行之情事，如被
      告丁○等無侵占職務上持有非公用私有廢棄汽、機車之行
      為，何需若此？
    5.對被告丁○所為係「戊○○、丑○私下拆解、變賣車輛」
      辯解之判斷：
      (1)證人即板橋市公所防治公害美化環境執行中心（下稱執
      　行中心）主任甲○○、該中心組長庚○○、督導林金忠
      　、薛德民之證述：
  　　　被告丁○雖辯稱：是為戊○○、丑○解決私下變賣車輛
    　　之問題云云。然證人即板橋市公所防治公害美化環境執
      　行中心（下稱執行中心）主任甲○○於調查站調查時已
        證稱：本單位當時已風聞該批違規逾期未領之汽機車早
        被變賣，海山分局拖吊場無法點交車輛，但是拖吊場主
        任丁○一直找地方人士向他請託，丁○也向他請託，希
        望儘速辦理拍賣，但不必點收，他至海山分局拖吊場清
        點，丁○等才告訴他們該批車輛已變賣了，丁○會要戊○○競標，再至公所繳款了結此案等語（見偵查Ｂ卷第
        一二五頁背面、第一二六頁）。該中心組長庚○○亦為
        同一證述，並表示不願配合為不實之拍賣點收及偽造文
　　　　書之責等語（見偵查Ｂ卷第七、八頁）。該中心督導林
　　　　金忠、薛德民也均證稱至海山分局拖吊場，本件車輛均
  　　　已不見了，無法點收之情（見偵查Ａ卷第一四一至一四
    　　四頁）。倘被告丁○等人並未侵占變賣該等車輛，何以
      　竟不追究丑○、戊○○私下拆解、變賣車輛之責任，反
        透過辛○○、戊○○向丑○要回被拆解之車牌，並一面
        請託執行中心主任甲○○、組長庚○○儘速配合辦理假
        拍賣、假點交，以圖掩飾保管汽機車遭侵占變賣之事實
        ？更況辦理假拍賣劣行已嚴重涉及偽造文書之刑責，受
　　　　被告丁○請託參與之甲○○、庚○○等人又係市公所公
  　　　務員，按理應有警覺而未必有配合之意願，久任警察且
    　　累遷至交通分隊小隊長之丁○對上情斷無不知之理，被
      　告丁○如非自身早已肇下侵占盜賣之犯行，圖予掩飾心
        切，又豈可能以身涉險，積極謀議假拍賣假點交之刑事
        犯行，僅為換取他人刑責不被追究之利？被告丁○、戊○○辯護人辯護意旨均稱丁○只是要息事寧人而建議假
　　　　拍賣云云，實與常理有違。
      (2)證人甲○○翻異之詞之採酌：
  　　　至證人甲○○在原審及更一審調查時改稱：丁○曾至執
    　　行中心找過伊一次，另外用電話接洽過一、二次，雖未
      　直接請託，但伊了解其用意是請渠等儘速辦理拍賣；里
        長戊○○亦曾前來關心，並曾表示要標買這批車子，當
      　時在拖吊場丁○有無跟他講什麼，他記憶已不清楚，而
        在場之戊○○有說車被業者變賣掉，該業者所指不是戊○○自己，他到場確實沒有看見該批車輛，變賣一事是
        風聞他人說的大概是被賣走了，至於實際是否如此，伊
        不敢確定；沒有人具體跟伊說要做假拍賣之事，在回辦
　      公室途中，同行之庚○○有告訴伊說，丁○他們要做假
        拍賣等語（見原審卷第一四七、一四八、一五０頁，更
        一審卷第五七至六０頁）。查證人甲○○在調查站初為
      　證詞，本距事實發生之時較近，記憶更為清晰，又較少
        權衡利害得失或受他人干預，比之事後記憶轉為淡薄而
        翻異之詞，原更為可採，除能證明其初證為虛偽外，自
        難任意捨棄不採，況細核其證詞，非有前後供證嚴重矛
      　盾之情形，僅係改以較隱晦方式，改稱假拍賣一事是同
        行之庚○○告訴伊，而不直接指證，惟查假拍賣、假點
        收本屬違法之行為，被告丁○、戊○○自難公然直言，
        觀其所證述：在場之戊○○有說車被業者變賣掉，其到
        場確實亦未看到該批車輛，丁○及戊○○復要其儘速辦
        理拍賣事宜，戊○○並表明要標買這批車子，則假拍賣
        、假點交乙情，不言可喻。再其於　調查站所言復與庚○○所證（見偵查Ｂ卷第七頁背面）及被告上開自承情
        節大致相符，顯見其在調查站中所言並非虛妄，其嗣後
        改易證詞，不過迴護被告之舉，自難據為被告有利之認
        定，辯護人以關於汽機車遭變賣乙節，證人吳清源係聽
      　聞所知，自無從憑其證述遽認被告有盜賣車輛之情事，
        又縱被告確有請託執行中心配合辦理假拍賣乙事，僅可
        證明被告事後有設法解決該問題之情形，尚與盜賣車輛
        行為無涉云云，委無可採。
      (3)被告丁○辯護人聲請再予傳訊證人庚○○之核駁：
      　查證人庚○○已於九十一年二月二十日死亡，有法務部
        戶役政連結作業系統在卷可按（見更一審卷第六七頁）
        ，且其在臺北縣調查站詢問時，業已就被告丁○有請託
        辦理假拍賣、假點交一事詳予證述，所陳又與被告丁○
        在調查站所供及證人甲○○所證及被告上開自承情節大
        致相符，該等情節已徵明確，本院中被告等並無再聲請
        傳訊庚○○，核被告丁○辯護人於本院更一審聲請再予
        傳訊證人庚○○即無必要，附以敘明。
  (二)被告辛○○參與犯行部分：
    1.被告辛○○所為及參與之程度：
      (1)被告辛○○事前介紹丁○與戊○○認識，促成丑○將前
        揭汽、機車拖吊至專門拆解廢汽機車之金協聯公司：
　　　　查被告丁○撥打電話給被告辛○○，辛○○打電話問戊○○有無場地可供存放，並請其直接去找丁○談，丁○
    　　與戊○○因而認識，促成丑○將前揭汽、機車拖吊至專
      　門拆解廢汽機車之金協聯公司，又丑○將前開違規逾期
        未領汽機車拆解處理，並制作辰○○○，由戊○○陪同
        至海山分局拖吊場蓋章時，海山分局拖吊場告發專用單
        （章）原係被告辛○○保管使用，下班後隨手置放於拖
        吊場辦公室之辦公桌上，並非在值班台內，且丑○持清
        冊蓋章是經被告辛○○同意，業據被告辛○○所供明（
        見原審卷第七六頁；上訴卷第九六頁；本院卷第五五頁
        ）。被告辛○○辯稱：其當時以為是要蓋代保管條，證
　　　　明車輛是拖吊場寄放，因車子確實移置丑○處，故未特
　　　　別檢查渠等蓋章內容云云，查當時辦公室內僅辛○○與
　　　　丑○、戊○○三人，辛○○並曾向由值班台來探詢丑○
  　　　等人來意之值班員警己○○陳稱：丑○與戊○○是來蓋
    　　前批拖走廢汽、機車之代保管條云云等情，業經證人己○○在原審調查時敘明（見原審卷第一一七頁至一一八
        頁）。然被告辛○○既負責海山分局轄內違規汽機車之
        拖吊、罰款繳納及違規逾期未領汽機車之拍賣處理等業
        務，對於違規逾期未領汽機車之拍賣標售、拆解、辰○○○之蓋章與稽核認證、申報等程序，以及保管條和辰
        ○○○之外觀差別應知之甚稔，且依被告辛○○所提供
        之拖吊場辦公室現場圖與相片顯示，該辦公室內僅有簡
        單之辦公桌椅，茶几、電視等物，並無特別阻礙視線之
        擺設（見原審卷第一二五頁），當時又僅辛○○、丑○
        與戊○○三人在內，被告辛○○對於丑○到底是持代保
        管條或辰○○○前來辦公室索印，怎可能毫無瞥見而未
        能辨別，況卷查辰○○○上蓋有拖吊場告發章之張數甚
        多，倘非被告辛○○事前知情所蓋就是辰○○○並予同
        意，豈可能容任丑○與戊○○在該處張張翻頁一一核章
        而全然不知。可見被告辛○○應有逾權同意蓋章之事實
        ，並係刻意向證人己○○謊稱丑○等人是來蓋代保管條
        ，以摒除己○○之疑心，彰彰明甚。
      (2)丑○前往拖吊時，辛○○是否在場？
      　丑○前往拖吊保管場拖吊違規逾期未領汽機車時，被告
        辛○○是否在場，證人丑○在調查站調查時雖稱：當天
        上午我和戊○○到海山拖吊場，戊○○告訴我，該批車
        輛是他本人標到的，而拖吊場主任和警員辛○○也告訴
        我，是戊○○標到的......；拖吊場主任及警員將該批
        車輛位置指給我看；經提示照片供指認後，復稱在場警
        員就是辛○○，戊○○有告訴我該警員綽號，但我記不
        清楚等語（見偵查Ｂ卷第三五頁反面、五五頁），惟證
        人丑○於上訴審證稱：移動車子的時候，里長戊○○、
        丁○都在場..... 被告辛○○不在場（見上訴卷第三七
        頁），於本院準備程序中證稱：我當時不認識被告辛○○，我去丙○○○○○○拖吊違規逾期未領汽機車的時
        候，被告辛○○不在場，只有被告丁○在場，我是與被
        告戊○○拿警環標售廢汽機車登記清冊去蓋章的時候，
        才第一次見到被告辛○○的面（見本院卷第二二二頁）
        ，參以被告戊○○於偵查中供稱：「辛○○打電話給我
        ，我就去拖吊場，辛○○不在場，他叫我去拖吊場找他
        們主任... 」等語（見偵查Ｂ卷第一五三頁），則丑○
        前往拖吊時，辛○○不在現場，固屬可信，惟依其本件
        參與程度，可認對被告丁○、戊○○侵占該批汽機車之
        犯行係以自己共同犯罪之意思而為（詳下述），仍難脫
        免刑責。
      (3)被告辛○○逾權同意丑○、戊○○蓋用海山分局拖吊場
        告發專用章偽造公文書（辰○○○）由丑○報環保署聲
        請補助：
        海山分局拖吊場告發專用章到底是誰蓋的？
        　被告辛○○逾權同意丑○、戊○○盜用海山分局拖吊
          場告發專用章蓋於辰○○○上，非蓋代保管條，已如
          前述，至於海山分局拖吊場告發專用章到底是誰蓋的
          ？據被告戊○○稱：「我看到丑○自己在清冊上蓋章
          ，我則在旁邊跟曾志明泡茶」（見原審卷第一一八頁
　　　　　），而被告辛○○於偵查中供稱：「：：因主任不在
　　　　　，他們要蓋證明..... 是里長戊○○自己拿去蓋的」
  　　　　（見偵查Ｂ卷第一三六頁反面），惟其於原審中又改
    　　　稱：「當時我看到是丑○拿上述清冊，我不知道是何
      　　人蓋章」（見原審卷第一二一頁），另丑○於調查時
　　　　　陳稱：「辛○○接過該清冊後，就由戊○○和辛○○
  　　　　到旁邊用印，是否有核對，我不清楚」（見偵查Ａ卷
    　　　第八六頁反面），於偵查中陳稱：「是辛○○蓋的，
      　　我們不可能拿得到他們的章」（見偵查Ｂ卷第一五四
        　頁），於原審中陳稱：「當時我是把清冊交給戊○○
          ，然後就暫時到外面跟其他警員聊天，我不知道是許
          連慶或辛○○蓋的章，也沒看到辛○○是否有核對清
          冊」（見原審卷第一一六頁），於本院準備程序中證
          稱是戊○○蓋的（見本院卷第二二０頁、第二二一頁
          、第二二五頁），說法固屬分歧，但係先經辛○○同
          意後才蓋用，則無二致。
        辛○○為何是讓丑○蓋用拖吊場告發專用章而非單位
        　關防？
      　　至被告辛○○為何是讓丑○蓋用拖吊場告發專用章而
        　非單位關防一節，訊據被告丁○已供稱海山拖吊場只
          有兩個印章，一個是告發專用章，另一個則是繳款章
          ；如要蓋用單位關防，需回報分局，蓋分局章等情甚
          詳（見偵查Ａ卷第一五三頁背面至一五四頁），可知
          如要讓丑○在辰○○○蓋得單位關防，必須呈報海山
          分局，以分局名義蓋印始能為之，而拖吊場之告發專
          用章平常固然是放在拖吊場值班台，但警員要用時不
          必經任何手續即可取用，此經證人己○○所陳明（見
          更一審卷第九八頁），被告丁○亦承稱告發專用章雖
      　　然原則都放在值班台，但有時交接時，同仁會拿到辦
        　公室蓋印的情形（見原審卷第二七二頁），顯然告發
          專用章之取用管制並非嚴格，只需事前有經拖吊場警
          員之同意，即能方便取得蓋用，更無需呈報上級之海
          山分局得知。且證人丑○亦證稱：其去拖吊場之目的
      　　就是要蓋公家機關章，才可以報環保署聲請補助，..
        　... 環保署申請補助只要有在環標售廢汽機車登記清
          冊蓋公家機關的章戳就可以了等語（見本院卷第二二
          一頁），則被告辛○○私底下既已將該批廢汽、機車
　　　　　盜賣給丑　○，為免事發並方便丑○申請資源回收補
  　　　　助款，當然不可能將清冊特別呈報給海山分局蓋用關
    　　　防，而選擇讓丑○蓋用易取得之告發專用章。是被告
      　　辛○○辯稱：其不知丑○所蓋是辰○○○，其辯護人
        　辯護意旨稱當時告發專用章在值班台，不可能取得，
          且如辛○○有犯意應會蓋單位關防云云，均屬卸責之
          詞，並不可採。
      (4)向丑○催討遭拆解之車牌：
        八十八年七月間，有民眾查詢被海山分局拖吊之車輛，
        要領回車牌去辦理繳銷，該車牌剛好是移到丑○場地放
        置車輛當中之一，辛○○、丁○、戊○○等為恐事發，
        積極謀求善後事宜，一方面與市公所之接洽辦理假拍賣
        事宜，另一方面由丁○指示辛○○、戊○○將侵占變賣
        之違規逾期未領汽機車之牌照向丑○取回，以便假點收
  　　　、假拍賣後，業據被告辛○○於原審供承：「八十八年
    　　五間有一位民眾到海山拖吊場，要領回他的車牌去辦理
      　繳銷，結果那車牌剛好是移到丑○場地放置車輛當中之
        一，我就聯絡戊○○去向丑○拿回那車牌..... （後來
        那個民眾催詢得很急，還到承辦人癸○○那裡去問），
        到了八十八年七、八月時，..... 丁○叫我趕快去向丑
        ○拿回移置在他場地車輛的所有車牌，以免日後發生問
        題」在卷（見原審卷第二五０、二五二頁），被告辛○○亦有向丑○催討遭拆解之車牌，以便假點收、假拍賣
  　　　等謀求善後事宜，至明。
      (5)事後與市公所之接洽辦理假拍賣：
        查八十九年三、四月間，板橋市公所執行中心主任吳清
        源帶該執行中心組長庚○○至拖吊場時，被告丁○即找
　　　　戊○○到場協商，並與吳清源協議執行上不清點汽、機
　　　　車，由板橋市公所採比價方式拍賣，請戊○○來參與形
  　　　式比價，由戊○○得標後將價款繳入市公所公庫，以擺
    　　平此事等進行假拍賣、假點交彌縫犯行之情事，業據被
    　　告丁○、證人即板橋市公所執行中心主任甲○○供明在
      　卷，而被告辛○○於更一審中供承：..... 主任委託市
        民代表郭慶華，趕快要把車子做拍賣或移到市公所去，
        是八十八年三、四、五月我們有去找他（見更一審卷第
        三七頁）；證人甲○○於更一審中證述：「（問：是否
        見過辛○○？）我印象中看過辛○○、丁○來找過我一
        次..... 」、「郭代表（郭慶華）曾經向我打過招呼說
        ，許里長拜託的事情，要我多幫忙關心一下.... 郭代
        表並沒有與曾志明他們伊起到中心來找我」等語（見更
        一審卷第六一頁），益見被告辛○○於事後亦參與與市
        公所之接洽辦理假拍賣事宜，至明。
    2.辛○○對丁○、戊○○侵占該批汽機車之犯行，究係幫助
      或以自己共同犯罪之意思而為之判斷：
　　　(1)被告辛○○與被告丁○、戊○○就侵占該批職務上持有
  　　　非公用私有汽、機車之犯行，應有犯意聯絡及行為分擔
    　　，為共同正犯：
　　　　被告辛○○事前介紹丁○與戊○○認識，促成丑○將前
  　　　揭汽、機車拖吊至專門拆解廢汽機車之金協聯公司，丑
  　　　○購得該批汽機車拆解處理後，製作辰○○○，由戊○○陪同至海山分局拖吊場來蓋章時，辛○○竟逾越權限
      　，又在辰○○○上蓋用海山拖吊場告發專用章，且向同
        事己○○謊稱戊○○、丑○係來蓋代保管汽機車之代保
        管條，而實際則在辰○○○上蓋章，使丑○得以向產基
        會申報為海山分局拖吊場標售之廢棄車輛而領取補貼處
        理費，嗣後並向丑○催討遭拆解之車牌，又一再向市公
        所執行中心主任甲○○請託儘速辦理拍賣等舉，再參佐
        戊○○經送請法務部調查局實施測謊，以控制問題法、
        混合問題法施測，就(2)三十五萬元其未分予辛○○之問
        題，均呈情緒波動反應，顯係說謊，有法務部調查局鑑
        定通知書一紙附卷可參（見偵查Ａ卷第二十頁），已足
　　　　認被告辛○○與被告丁○、戊○○就侵占該批職務上持
  　　　有非公用私有汽、機車之犯行，應有犯意聯絡及行為分
    　　擔。
      (2)被告辛○○共同侵占該汽機車之事實包括在起訴之犯罪
      　事實內？
        本件起訴書犯罪事實欄已記載：「辛○○明知該批汽機
        車未經公開標售，仍盜用印章蓋於辰○○○上，證明係
        海山分局拖吊場所標售……丁○、辛○○、戊○○等為
        彌補私下變賣違規逾期未領汽機車之事，請板橋市公所
        配合辦理假拍賣假點交被拒，致丁○、辛○○、戊○○
        等盜賣車輛之事無法再隱瞞而曝光」等情，雖所犯法條
        未載明辛○○涉嫌貪污治罪條例第六條第一項第三款之
        罪嫌，然被告辛○○共同侵占該汽機車之事實亦包括在
        起訴之犯罪事實內，併予敘明。
  (三)廢棄汽機車之數量：
    1.第二九一七號函（汽車五十一輛、機車四十六輛）、第二
      六三三號函（汽車二十一輛、機車二十七輛）所示移交車
      輛為汽車共七十二輛、機車共七十三輛：
    　被告丁○等三人於八十八年二月間將海山拖吊場內逾期未
      領之汽、機車移置到丑○公司侵占盜賣之車輛數目，被告
      丁○自白所供，係按前開第二九一七號函（汽車五十一輛
      、機車四十六輛）、第二六三三號函（汽車二十一輛、機
      車二十七輛）所示移交車輛，核應為汽車共七十二輛、機
      車共七十三輛，與證人丑○在偵查中及原審法院調查時所
    　稱，當時移置的車輛數目，是警環標售廢汽機車登記清冊
      （下稱辰○○○）上登載的汽車六十九輛、機車一百六十
    　六輛乙節雖有不同，而證人丑○在偵查中更證述海山拖吊
      場的數目並非實際數量，只是帳面上數字，因為拖吊場遇
      沒有牌照或是不易辨識的車輛就沒有列帳管理，而拖吊場
      會順便把未列帳的一併移交回收業者處理，但資源回收業
      者則要依實造冊給產基會申請補助，否則就會造成自己的
      損失云云（見偵查Ａ卷第八五頁），然查：海山分局僅負
　　　責處理有牌照的車輛拖吊，沒有牌照的廢棄車輛則由板橋
  　　市公所環保單位的拖吊場來處理等情，業各據證人即台北
    　縣政府環保局第四課技佐董玉枝及執行中心主任甲○○分
      在偵查及更一審調查時敘明（見偵查Ｂ卷第一二八頁背面
      ；更一審卷第五九頁），而證人即八十八年二月底在海山
    　拖吊場協助挪移車輛之警員己○○及技工王文正在原審時
      ，也均證實當天是依照分局已經公告的逾期未領汽、機車
      二份清冊，由王文正負責清點，並在清冊上打勾，再挪移
      車輛，丑○來拖車時，都是移出有連同車牌的車輛之事實
      （見原審卷第一一七、一二０頁，第三一七、三一八頁）
      ，可見海山拖吊場並無丑○所述之不含車牌之廢汽、機車
    　，且被告丁○將車輛移置丑○公司予以侵占盜賣的數目，
      應就是第二九一七號函與第二六三三號函所附二份汽、機
      車清冊上的數目（汽車共七十二輛、機車共七十三輛）無
      誤。
    2.辰○○○上顯示之汽車六十九輛、機車一六六輛？
    　至被告丁○等三人於八十八年二月間將海山拖吊場內逾期
      未領之汽、機車移置到丑○公司侵占盜賣之車輛數目，經
      查應係前揭第二九一七號函與第二六三三號函所附二份汽
      、機車清冊上的數目（汽車共七十二輛、機車共七十三輛
      ）無誤，而非丑○所提辰○○○上顯示之汽車六十九輛、
      機車一百六十六輛（見本院上訴審卷第五十七至七十五頁
      ，本院上訴審卷第五十三頁訊問筆錄載丑○證稱機車共有
      一六五輛，應係口誤）等情，亦由本院查證屬實，並說明
      理由同前，而丑○三十五萬元價購，究係如何計算出來，
      語意支吾，且其亦承認從海山拖吊場將違規逾期未領汽機
      車拖吊的時候，金協聯實業有限公司裡面，還有其他的廢
      棄的汽機車等情，機車（按：丑○向產基會申請稽核認證
      之汽車六十九輛、機車一六六輛）超出七十三輛部分有疑
      似在清冊上灌水，藉機順便蒙混蓋章以請領貼補費用之情
      形，準此，該多出之九十二輛機車應非經辛○○介紹，由
      丁○、戊○○所擅自侵占之逾期未領機車，丑○以三十五
      萬元向戊○○買受者，係汽車七十二輛及機車七十三輛，
      非汽車六十九輛及機車一百六十六輛。至被告辛○○何以
      在數目不符之辰○○○上蓋章一節，查被告辛○○是明知
      丑○持辰○○○上載有其私下侵占盜賣，未經公開拍賣的
      廢汽機車，而逾權同意不知情之丑○在清冊上蓋章，已如
      前述，則被告辛○○未必能有機會詳查核對清冊上之汽、
      機車數目，自屬當然，然此清冊上既確實載有被告丁○等
      人當初侵占盜賣之汽、機車，則被告辛○○偽造公文書之
      犯行已然成立，不因清冊上數目有些為短少或灌水之出入
      而有影響，辯護人以此數目不符為由，謂丑○所證價購車
      輛乙情不實，進而據以否認被告等之犯行，顯無可採。
  (四)丁○、辛○○有無得利及其犯罪動機：
    被告戊○○雖辯稱：該三十五萬元係丑○事後委託伊，在該
    批汽、機車標售時，幫忙丑○以伊之名義投標之預付標金，
    市公所簽下來要標，由伊來標，如不足三十五萬元，伊再退
    回丑○，並未分給丁○、辛○○云云（見原審卷第一０二頁
    ），惟：
    1.三十五萬元係購買廢汽、機車之價款，非預付之標金：
  　　本件廢汽、機車，迄今尚未經板橋市公所公告、擇期拍賣
    　，此為被告丁○及戊○○所供明，被告戊○○更承稱：丑
      ○開三十五萬元支票時，伊尚不知市公所何時要拍賣，也
      不知拍賣的底價及保證金為多少，且支票兌現後，逾一、
      二年，伊仍未將現金交還丑○等語（見更一審卷第三五頁
      ），衡情丑○若有意委託被告戊○○代為投標該批汽、機
      車，僅需待板橋市公所公告拍賣時間、底價後，在拍賣期
      日前，將超出底價且衡量應可得標之出價金額與應繳保證
      金交予戊○○即可，怎可能在板橋市公所何時進行拍賣，
      底價或應繳保證金多寡均不知悉的前提下，即隨意在八十
      八年四月六日開立一張提示兌現期日應在五月初之三十五
      萬元遠期支票予戊○○，且容任戊○○在兌現取款後，市
      公所經久逾時未進行拍賣也不聞問？又被告戊○○豈會在
      拍賣詳情均難預測的情形下，即收受支票允諾代為競標，
      復在兌現取款後，見公所遲不進行拍賣，仍不將現金返還
      丑○，且證人丑○明確指稱：沒有上開約定，是一次買賣
      ，沒有多退少補的問題（見偵查Ｂ卷第一五三頁反面），
      再徵諸被告戊○○經送請法務部調查局實施測謊，以控制
      問題法、混合問題法施測，就(1)三十五萬元係金協聯交付
      其標購廢車之金錢問題，呈情緒波動反應，顯係說謊，有
      法務部調查局鑑定通知書一紙附卷可參（見偵查Ａ卷第二
      十頁），均顯見該三十五萬元支票並非委託投標之標金，
      應係證人丑○因購買汽、機車而交予戊○○之價金無誤，
      被告戊○○辯稱此三十五萬元為丑○委託標購汽、機車之
      價金云云，亦無可採。
    2.被告丁○、辛○○應非僅圖為共犯戊○○一人不法所有而
      已：
      被告丁○、辛○○對職務上持有之非公用私有財物，由戊○○加以變賣，係立於所有人之地位處分該財物，其犯罪
　　　動機何在？被告丁○、辛○○二人就本件有無取得任何利
  　　益？因被告丁○、辛○○、戊○○均否認犯罪，堅不吐實
    　，惟被告丁○、辛○○二人，就本件如無取得任何利益，
      豈可能甘冒貪瀆重罪之危險，於毫無得利之情形下，配合
　    被告戊○○予以價賣？顯不合常情，且與經驗法則有違，
      徵諸被告戊○○經送請法務部調查局實施測謊，以控制問
      題法、混合問題法施測，就(2)三十五萬元其未分予辛○○
      、(3)警察找其處理廢車等三項問題，均呈情緒波動反應，
      顯係說謊，有法務部調查局鑑定通知書一紙附卷可參（見
      偵查Ａ卷第二十頁），足佐被告戊○○與員警共同侵占變
      賣該批廢棄汽機車，且所得均霑之事實，雖被告丁○、辛○○二人實際取得多少利益，無從究明，然並不影響對其
      二人罪責之認定。
  (五)被告等其餘辯解之判斷：
    1.被告等辯稱該批車輛係暫時移至金協聯公司寄放云云：
      (1)按海山分局副分局長壬○○、第一組組長卯○○於調查
    　　局調查時，固均證稱：拖吊場車輛至其他地點保管，要
      　制作保管條及載明於工作紀錄表等情（見偵查Ａ卷第五
        十頁背面、五十九頁）；與證人即台北縣警察局交通勤
        務組組長子○○於上訴審時所證：因為沒有車輛移出之
        狀況，所以沒有寫過工作紀錄表等語（見上訴卷第五十
        二頁）乍視下似相矛盾，惟勾稽證人即海山拖吊場管理
    　　員連順興、技工王文正於原審所證：海山拖吊場在本案
      　發生以前，尚未有過移出車輛之經驗等語（見原審卷第
        三一五頁、三一六頁）及證人即海山分局負責督導拖吊
        場之一組組長乙○○於本院準備程序中供證：違規逾期
        未領汽機車移車作業，乃其第一次碰到，因係其要被告
        丁○透過關係找收容場地，故不好再要求書立保管條，
        僅要被告丁○照相存證等語（見本院卷第一一四頁）。
    　　可知證人壬○○、卯○○所證，係將拖吊場車輛移至其
      　他地點保管，所應遵守之正常作業程序，資以控管車輛
        去向暨取回時有所供憑，證人子○○、連順興、王文正
        所證述，不過點明海山拖吊場在本案發生前，並未有過
        移出車輛之經驗事實，非表示拖吊場移出車輛按規定不
        用登載，與壬○○、卯○○首開證言並不相悖，且不足
        為被告有利之證明。本件逾期未領汽、機車輛移置丑○
        公司均未填載保管條或工作紀錄表，已為被告所自承，
        且遍核卷附之海山分局拖吊場八十七年七月三十一日至
        八十八年十二月十三日止二本工作紀錄表，亦確實無車
        輛移出拖吊場之紀錄，及丑○所出具之保管條或切結書
        。
      (2)又雖負責督導拖吊場之一組組長乙○○稱，因要被告丁○透過關係找收容場地，故不好再要求書立保管條等語
        ，惟其仍要求被告丁○照相存證，資為將來取回核對暨
        證明之依據。惟參閱在卷由丁○、辛○○於汽、機車移
        置金協聯公司後前往拍照之相片，卻無法一一清楚明晰
        得見每輛車及其車牌號碼，再勾稽被告丁○於偵查中經
        檢察官訊以，為何移置該處沒有寫保管書或切結書時供
        稱：「里長說他要標這些車輛，所以就沒有寫保管條」
        等語（見偵查Ｂ卷第一三六頁），顯見其係故意不留相
        關憑據，以供將來一一正確核對取回。
      (3)況依被告丁○所供及證人丑○之證述，前開車輛移置金
      　協聯公司並未繳付任何保管費用（見偵查Ｂ卷第一一０
        頁、第三六頁），且丑○公司的場地僅能容納一百輛汽
        車左右，亦經丑○在臺北縣調查站調查時陳明（見偵查
        Ｂ卷第三五頁背面），以該批移置之汽機車輛佔據丑○
        公司車場之容積七成以上，甚為影響公司所營其他待解
        體汽機車之出入調度與解體工作之情以觀，丑○又豈可
        能免費提供場地並為被告丁○等人保管該批車輛，甚至
        主動無償花二天時間，以金協聯公司之吊車將該批車輛
        拖回公司？（見偵查Ｂ卷第五五頁）相對地，被告丁○
        等三人在無對價擔保及相關確切可供核對證明之資料下
        ，又怎可能放心將職務上所負責保管之汽機車任意存放
        在足以影響他人事業營運之場地？且茍丑○果係受寄託
      　而擅自拆解該批車輛，復何敢編列警環標售廢棄機車登
        記清冊，公然前往海山拖吊場蓋印證明，並持向產基會
        辦理稽核認證，請領貼補處理費，此不啻自曝其罪行？
        再參以證人甲○○上開「被告戊○○於其至拖吊場時，
        對之聲稱『車被業者變賣掉』」證述（見原審卷第一四
        八頁）。均足徵被告丁○等三人辯稱是將汽、機車暫時
      　移置丑○公司保管，有留照相存查云云，均屬飾卸之詞
        。
      (4)移出車輛，應否製作保管條並載明於工作紀錄表？
        證人即海山分局副分局長壬○○、第一組組長卯○○均
        證稱：拖吊場車輛至其他地點保管，要制作保管條及載
　　　　明於工作紀錄表等情（見偵查Ａ卷第五十頁背面、五十
  　　　九頁）。再證人即台北縣警察局交通勤務組組長子○○
    　　雖證稱：因為沒有車輛移出之狀況，所以沒有寫過工作
      　紀錄表等語（見上訴卷第五十二頁），核與證人即海山
        拖吊場管理員連順興、技工王文正所證海山拖吊場在本
        案發生以前，尚未有過移出車輛之經驗等情相符（見原
        審卷第三一五頁、三一六頁）；然海山拖吊場在本案發
        生前既未有過移出車輛之經驗，業據被告丁○供述在卷
        ，衡情自不可能將移出車輛一事記載於工作紀錄表上，
        此乃至明之理，證人子○○不過將此點明，並非表示拖
        吊場移出車輛按規定即不用登載，與海山分局副分局長
        壬○○與第一組組長卯○○首開證言並不相悖，是縱被
      　告丁○等人係第一次將車輛移出拖吊場，然按規定亦應
        制作保管條及登載工作紀錄表為憑，即此，證人子○○
        之證述，尚不足為被告有利之證明。
    2.辯護人辯以：（拍賣程序部分）逾期未領之汽機車，須
      先移至板橋市公所執行中心拖吊場，始得進行拍賣，經公
      開拍賣後，由得標者持該中心開立之繳款書及得標明細表
      ，於繳款後直接由執行中心拖吊場領車，並無向其他場所
      領車之情形，本件證人丑○領車未經上開程序，其一再堅
      稱係向被告價構，顯非事實且與常情不符云云，查逾期未
      領之汽機車，須先移至板橋市公所執行中心拖吊場，始得
      進行拍賣，經公開拍賣後，由得標者持該中心開立之繳款
      書及得標明細表，於繳款後直接由執行中心拖吊場領車，
      此乃投標拍賣之正常程序，惟對於分局或海山拖吊場是否
      辦理逾期未領汽機車之拍賣程序，一般人甚或經營標買該
      類汽機車事業之人未必熟悉，何況本件被告戊○○係向丑
      ○聲稱該逾期未領之汽機車係其標得，以三十五萬元向被
      告戊○○購買，逕向海山拖吊場取車，現場復有被告丁○
      及海山拖吊場人員協助清點及移車，而有關清冊及繳款由
      被告戊○○處理，內心自無來源不明之疑惑，此觀證人丑
      ○於原審證稱：「如果是我自己標到的，就會有繳款書及
      清冊，如果是向標到的人轉買過來，就不一定，有時有，
      有時沒有，本件我並沒有看到繳款書及清冊，也沒有去要
      ，因為當時我想，這些車是從海山拖吊場拖出來的，應該
      不會有問題」等語自明（見原審卷第一二二頁），辯護人
      上開所辯尚無可採。
    3.辯護人復辯以：（價格計算部分）丑○歷次證述，或稱三
      十五萬元係其至拖吊場前與戊○○在電話中談好，或稱至
      拖吊場後依實際拖吊數量，與戊○○達成轉售協議，或稱
      拖完過了好幾天才講價錢，或稱拖回後以汽車一輛三千多
      元，機車一輛五、六百元價格計算，最後算出三十五萬元
      ，隔一個月後才通知戊○○這個價錢，先後供述內容無一
      相同，所證價構車輛乙節，是否屬實已非無疑，且依其所
      陳之估價標準，與警環標售廢汽機車登記清冊所載汽機車
      數量，相乘計算結果亦不符，亦徵價構乙節不實云云。然
      查，證人丑○對其買受本件廢棄機車價金三十五萬元，其
      內心如何計算價值及其拖吊海山拖吊場車輛確實數目等細
      節，雖因訊問方式、回答陳述方式、筆錄記載繁簡等而有
      些許不符，但對被告戊○○等稱已標得該批廢棄機車，以
      三十五萬元出售，並以支票付清價金，嗣後並透過辛○○
      之協助順利蓋得辰○○○上的告發專用章等犯罪基本事實
      ，始終證述不移，且經調查其他證據結果，相互勾稽，又
      與事實相符，自可採為證據。辯護人以丑○就三十五萬元
      如何計算及其拖吊海山拖吊場車輛確實數目等細節供述不
      一，即認價構乙節不實，亦無足採。
　(六)對被告有利證據不採之理由：
  　1.丁○曾向海山分局乙○○、癸○○報告乙節：
      證人即海山分局負責督導拖吊場之一組組長乙○○、分局
      警員癸○○於原審及本院調查時，雖證實有要丁○透過關
      係找收容場地，不好再要求書立保管條，僅要被告丁○照
      相存證等語；被告丁○有向渠等報告將車輛移置私人場地
      ，及至車場照相存證乙事（見原審卷第一三三頁；本院卷
      第一一一、一一四頁）。然證人乙○○、癸○○得知車輛
      移置丑○公司在土城之車場既係經由被告丁○所告知，則
      被告丁○究竟是為暫時保管抑或藉機侵占變賣，而將車輛
      移交給丑○，自不能以證人乙○○、癸○○聽聞被告丁○
      之片面說詞為其佐證；再被告丁○所照之相片也無能清楚
      明晰見得每輛車及車牌號碼，用作將來取車憑據之價值甚
      低，已如前述，證人癸○○更證稱：在八十九年三月，丁○有向伊表示該批車輛已經處理，並點交給板橋市公所，
      嗣後伊發現丁○欺騙等語（見偵查Ｂ卷第一一八、一一九
      頁），顯見被告丁○向海山分局癸○○、乙○○報備並照
      相之舉，不過應其指示，除以照相虛應上級，事後更謊稱
      已處理，並點交給板橋市公所，以釋該局督導長官日後疑
      心及追查，實無解於渠早已侵占變賣之事實，被告丁○與
      戊○○之辯護人以丁○有向乙○○及癸○○報備，並有照
      相之舉辯稱渠二人並無侵占犯行，實不可採。
    2.證人李振興、連志德、黃美雅、己○○、郭慶華有利被告
      證述不採之理由：
    　被告丁○、辛○○之辯護人固再分別辯稱：(1)證人己○○
      在原審也證明被告丁○將車移給丑○只是為暫時保管，並
      非侵占盜賣；(2)被告辛○○在八十八年二月間將車輛移置
      丑○之公司場地後，有接連於同年三、四、五月間偕同郭
      慶華、己○○等人赴板橋市公所找甲○○協調進場拍賣事
      宜，均無從會晤。可證被告辛○○並無侵占犯意云云。然
      查：(1)證人己○○於原審中是證稱：他在幫忙挪動車子讓
      丑○拖走時，有問丁○主任，為何要由丑○移走車子，丁○說因為上級指示要清理，所以找地方暫時寄放那些汽、
      機車等語（見原審卷第一一七頁）。核該證詞顯示，證人
      己○○對於丑○將拖吊場車輛移出之原因究竟為何本不知
      情，是向被告丁○詢問後，才經被告丁○告知要暫時交付
      保管，惟被告丁○如有私下侵占盜賣犯行，原不可能向未
      參與犯罪之己○○吐實，故當日移出車輛之原因，自不能
      以聽聞被告丁○當時片面說詞為佐，是證人己○○之證詞
      並不足為被告丁○有利之證明。(2)證人即執行中心職員李
      振興、連志德、黃美雅在本院此次更審時雖證稱：有看過
      板橋市市民代表郭慶華去找執行中心主任甲○○請託處理
      拖吊場內逾期未領車子的問題，證人郭慶華固證稱：八十
      八年三、四月間曾到板橋市公所找執行中心主任甲○○拜
      託儘快辦理將拖吊場車輛移出拍賣之情（見更一審卷第九
      一頁），證人己○○亦證稱分別在八十八年三、四、五月
      間，有和被告辛○○去找甲○○三次協調處理拖吊場處理
      問題等情（見更一審卷第九一頁、九三至九五頁、第九七
      頁）；然證人李振興、連志德、黃美雅僅確認市民代表郭
      慶華有到執行中心找主任甲○○之事實，並未肯定郭慶華
      到執行中心之時間是否即為八十八年三、四月間，其等證
      詞尚無法證明被告辛○○有促請郭慶華在八十八年三、四
      月間到執行中心請託拍賣之事宜。至證人郭慶華、己○○
      上揭證詞之可信度，經查：被告辛○○在原審時早承明
      八十八年間把拖吊場車子拖吊至丑○公司，又與丁○、己○○去拍照存證報給分局，事後該批車子有無進行拍賣，
      其就不清楚了等語（見原審卷第七六頁），顯示被告辛○○在八十八年二月間將車移給丑○後，短時間內就未再追
      問車子的拍賣事宜。但被告辛○○到本院更一審程序中卻
      才改稱車拖吊到丑○公司後，八十八年三、四、五月間即
      一再到執行中心找甲○○請託儘速拍賣云云，並聲請傳訊
      證人郭慶華、己○○到庭為其作證，則證人郭慶華、己○○此等有利被告辛○○之證述，是否已受被告辛○○之干
      擾而有迴護之虞，已堪質疑。況證人甲○○在北縣調查
      站詢問時，更將：海山拖吊場在八十八年二月四日以海警
      一交安字第二九一七號函請執行中心辦理違規逾期未領車
      輛點交拍賣後，因執行中心拖吊場廢棄車輛也滿場，內部
      簽准等執行中心拖吊場之廢棄車輛清除拍賣，再請海山分
      局之違規逾期未領車輛進場辦理點收後拍賣。此後來海山
      分局就一直不聞不問，執行中心因業務繁忙，也未再聯繫
      辦理海山分局拖吊場汽、機車點交、拍賣事宜，直到八十
      八年底戊○○至執行中心找他詢問何時要拍賣逾期未領車
      輛。八十九年二、三月間海山分局一位連姓警員來找他，
      請執行中心儘快處理該批違規逾期未領車輛，丁○本人也
      請他儘速辦理，但是執行中心已風聞該批汽、機車早被變
      賣，海山分局拖吊場無法點交，拖吊場主任丁○又一直找
      地方人士向他請託等情證述綦詳（見偵查Ｂ卷第一二三頁
      背面至第一二五頁背面），在原審調查時，甲○○仍肯定
      在海山分局於八十八年行文請執行中心拍賣該局一批公告
      逾期未領之汽機車後，大概拖了一年左右，才有一位連姓
      警員到執行中心來請他儘快處理拍賣等節（見原審卷第一
      四六頁）。更徵被告丁○等人在執行中心簽准暫緩拍賣，
      而自行將該批廢汽、機車移交予丑○後，便未再向執行中
      心請託儘快辦理點交、拍賣事宜，是迄至八十九年二、三
      月間有人懷疑車子遭盜賣一事，始有透過拖吊場警員己○○與地方民意代表郭慶華向甲○○請託之事。被告辛○○
      所辯，無非卸飾之詞，證人郭慶華、己○○本院更審所證
      難認與事實相符，並不可採。
　(六)綜上所述，被告等所辯，屬卸責之詞，不足採信，其罪證明
  　確，犯行堪以認定，應予依法論科。
三、論罪：
  (一)按非公務人員與依據法令從事公務之人員共犯貪污治罪條例
    之罪者，仍依該條例處斷，為該條例第三條所明定。被告丁○為海山分局交通分隊小隊長兼海山分局拖吊場主任，被告
    辛○○係海山分局拖吊場警員，二人均負責海山分局轄內違
    規汽機車之拖吊、罰款繳納及違規逾期未領汽機車之拍賣處
    理等事宜，皆為依據法令從事公務之人員。被告戊○○雖無
    公務人員身分，但與丁○、辛○○共同犯罪，仍應依貪污治
    罪條例處斷。被告丁○、辛○○、戊○○對職務上持有之非
    公用私有財物，加以變賣，自係立於所有人之地位處分該財
    物，與侵占易持有為所有之要件相合。核被告丁○、辛○○
    、戊○○所為，係犯貪污治罪條例第六條第一項第三款侵占
    職務上持有非公用私有財物罪。被告丁○、辛○○、戊○○
    三人間，有犯意之聯絡與行為之分擔，皆為共同正犯。公訴
    人雖漏論引被告辛○○共犯貪污治罪條例第六條第一項第三
    款之侵占職務上持有非公用私有財物罪，惟於事實欄內已明
    確記載辛○○明知前開廢汽機車未經公開標售，仍盜用印章
    蓋於辰○○○上，證明係海山分局拖吊場所標售，與丁○、
    辛○○、戊○○等為彌補私下變賣違規逾期未領汽機車之事
    ，請板橋市公所配合辦理假拍賣假點交被拒，致丁○、辛○○、戊○○等盜賣車輛之事無法再隱瞞而曝光等情，顯然表
    示辛○○也參與侵占盜賣之犯行，則被告辛○○此部分犯行
    業經起訴，本院自應加以裁判。
  (二)次按，刑法所謂公印，係指表示公署或公務員職務上所使用
    之印信而言，否則即為普通印章。如機關內收發室之圖記，
    僅足以為該機關內一部分之識別，不足以表示公署或公務員
    之資格，不得謂之公印。又所謂公印或公印文，係專指表示
    公署或公務員資格之印信而言，即俗稱之大印或小官章或其
    印文，如偽造之「台灣省公路局票證章」或「交通部公路總
    局監理處所行車執照之章」。其均非依印信條例規定由上級
    機關製發之印信，以表示該機關之資格甚明，自非公印（最
    高法院二十二年上字第一九○四號、三十三年上字第一四五
    八號、六十九年台上字第六九三號及一六七六號判例意旨參
    照）。被告辛○○逾越權限使用者，並非海山分局或海山分
    局之印信或資以表明其單位組織地位之單位戳章，而係蓋用
    海山拖吊場之告發專用章，依上揭判例意旨，並非公印文。
    然在金協聯公司丑○所制作辰○○○上標售警環單位欄內，
    蓋用上開印文，表示為警察單位所標售車輛之證明，具有一
    定之用意，依刑法第二百二十條第一項，為準公文書。核被
    告辛○○此部分所為，係犯刑法第二百十一條之偽造公文書
    罪，盜用印章為偽造公文書之部分行為，不另論罪。檢察官
    認其所為，係犯同法第二百十八條第一項盜用公印文罪，起
    訴法條，尚有未洽，應予變更。
  (三)又被告辛○○所犯上開偽造公文書罪與侵占職務上持有非公
    用私有財物罪之間，有手段目的之牽連關係，應從一重之侵
    占職務上持有非公用私有財物罪論處。
四、撤銷改判及理由：
　　原審未詳予研求，遽對被告等三人為無罪之判決，自嫌欠洽
    。檢察官上訴意旨，指摘原判決不當，為有理由，應由本院
    將原判決撤銷改判。爰審酌被告丁○與辛○○分別為拖吊場
    主任及警員，未能善盡保管拖吊場內車輛之責任，竟為圖私
    利，即與從事廢棄汽、機車解體業者之戊○○勾結，將拖吊
    場內逾期未領之車輛擅自盜賣處分而與侵占，犯罪後猶飾詞
    圖辯，難有悔意等一切情狀，判處如主文第二項、第三項所
    示之刑，以示懲儆。被告丁○、辛○○、戊○○並依貪污治
    罪條例第十七條規定，各宣告丁○、戊○○褫奪公權三年，
    辛○○褫奪公權二年。又按貪污治罪條例第十條第一項規定
    ：「犯（本條例）第四條至第六條各款之罪者，所得財物應
    予追繳，並依其情節分別沒收或發還被害人」，係屬強制規
    定，何者應予追繳沒收，何者應予發還被害人，應依不同之
    犯罪情狀，而為適用，依此規定其有被害人者應發還被害人
    ，其無被害人時始得沒收。且對二人以上共犯貪污所得之財
    物，應採連帶沒收主義。本件上開汽機車原應由板橋市公所
    公開招標拍賣，所得歸板橋市公所公庫所有，現竟遭被告等
    所侵占盜賣，板橋市公所即屬被害人，是犯罪所得之財物三
    十五萬元，應依同條例第十條第一項、第二項規定予以連帶
    追繳並發還板橋市公所，如全部或一部無法追繳時，應以其
    財產抵償之。
參、適用法律：
據上論斷，應依刑事訴訟法第369條第1項前段、第364條、第299
條第1項前段、第300條、貪污治罪條例第6條第1項第3款、第10
條第1項、第2項、第17條、第3條、刑法第11條前段、第28條、
第211條、第220條第1項、第55條、第37條第2項，判決如主文。
本案經檢察官鄭龍照到庭執行職務。
中　　華　　民　　國　　94　　年　　12　　月　　23　　日
                  刑事第二十一庭審判長法  官  溫耀源
                                      法  官  周政達
                                      法  官  邱同印
以上正本證明與原本無異。
如不服本判決，應於收受送達後十日內向本院提出上訴書狀，其
未敘述上訴之理由者並得於提起上訴後十日內向本院補提理由書
（均須按他造當事人之人數附繕本）。
          　　　　　　　　　　　　　　書記官  莊昭樹
中　　華　　民　　國　　94　　年　　12　　月　　23　　日
附錄：本案論罪科刑法條全文
貪污治罪條例第6條第1項第3款
有下列行為之一者，處五年以上有期徒刑，得併科新臺幣三千萬
元以下罰金：
三、竊取或侵占職務上持有之非公用私有器材、財物者。
刑法第二百十一條
偽造、變造公文書，足以生損害於公眾或他人者，處一年以上七
年以下有期徒刑。
刑法第二百二十條第一項
在紙上或物品上之文字、符號、圖畫、照像，依習慣或特約，足
以為表示其用意之證明者，關於本章及本章以外各罪，以文書論
。
